【裁判字號】    95,基調小,1
【裁判日期】    951229
【裁判案由】    宣告調解無效
【裁判全文】
臺灣基隆地方法院基隆簡易庭民事小額判決
原      告  甲○○
被      告  立新資產管理股份有限公司
法定代理人  乙○○
訴訟代理人  丙○○
上列當事人間請求宣告調解無效事件，本院判決如下：
    主  文
原告之訴駁回。
訴訟費用由原告負擔。
    事實及理由要領
一、原告主張於民國（下同）95年10月19日與被告訴訟代理人在
    本院調解室經調解委員調解成立之調解筆錄，因原告當初並
    未詳讀內容，且調解內容亦與原告之講法不同，加上法官亦
    未詳讀調解內容，以至於原告在不懂法律條文的情況下親自
    簽名，況且此次調解，被告訴訟代理人誤導原告此次開庭只
    是要確定對被告之債權取得債權憑證，至於借款之利息、違
    約金及清償方式，應由原告與被告公司有權限人員洽談。詎
    原告於收受調解筆錄後，發現自己竟仍須給付利息及違約金
    ，此非原告調解時之本意，爰請求法院宣告兩造於95年10月
    19日在基隆地方法院第9法庭成立之調解為無效或應予撤銷
    等語。
二、被告則以當初調解係為確定被告對於原告之債權，在調解時
    原告表示希望以分期方式給付，且利息、違約金部分請求拋
    棄，然當時已明確告知原告被告公司並未授權訴訟代理人處
    理利息、違約金部分，兩造只能就訴之聲明的內容來做債權
    的確認，至於還款之範圍及方式，再由原告與被告公司有權
    責之人員洽談，原告當時亦表同意，被告並未誤導原告等語
    ，資為抗辯，請求駁回原告之訴。
三、兩造不爭執之事實：
  (一)原告確實有積欠被告如調解筆錄內容所載之借款。
  (二)兩造於95年10月19日在基隆地方法院第9法庭成立之調解筆
    錄內容為原告所親自簽名。
  (三)被告訴訟代理人於調解時已表明其並無捨棄利息及違約金請
    求之權限，兩造調解方式係依訴之聲明內容確定債權後，關
    於利息、違約金及清償之方式，再由原告與被告公司有權責
    之人商議還款之方式及內容。
四、得心證之理由：
  (一)本件兩造調解筆錄之簽名均為真正，且被告訴訟代理人於調
    解時已明確告知原告其並無免除利息、違約金之權限，本次
    調解僅係依訴之聲明內容確認債權後，再由原告與被告公司
    有權限之人另行洽商還款之範圍及方式等情，有本院95年度
    基小移調字第15號調解筆錄在卷可證，核與兩造於本院95年
    11月30日及同年12月20日訊問筆錄中所為之陳述相符；惟原
    告於收受本院95年度基小移調字第15號調解筆錄後，對前揭
    調解筆錄之內容有異議，並以上開情詞提起宣告調解無效或
    撤銷調解之訴，故本件之爭點在於前揭調解成立時是否有調
    解無效或得撤銷之原因、調解時是否有意思表示不一致或其
    他意思表示之瑕疵等情事。
  (二)按調解有無效或得撤銷之原因者，當事人得向原法院提起宣
    告調解無效或撤銷調解之訴，民事訴訟法第416條第2項定有
    明文。所謂調解無效或得撤銷之原因，有實體法上之原因，
    亦有程序法上之原因，民事訴訟法第416條未區別實體法上
    之原因或程序法上之原因，則不論係屬實體法上之原因或程
    序法上之原因，均得提起宣告調解無效或撤銷調解之訴。本
    件原告雖主張系爭調解內容關於原告應給付利息及違約金部
    分，非原告調解時之本意，實乃因調解當時為被告訴訟代理
    人之誤導始在調解筆錄上簽名云云，惟實體法上原因亦為調
    解無效或得撤銷原因之一，是以民法上意思表示瑕疵，諸如
    被詐欺、脅迫或意思表示不一致之情況，亦為調解無效或得
    撤銷之原因。又當事人主張有利於己之事實者，就其事實有
    舉證之責任，民事訴訟法第277條明文參照；而事實有常態
    事實與變態事實之分，故其主張常態事實者無庸負舉證責任
    ，反之，主張變態事實者，則須就其所主張之事實負舉證責
    任，最高法院86年度台上字第891號判決意旨參照。然查，
    本件調解筆錄之內容在經調解委員會同兩造協商後擬定並經
    法院確認告知後，始由原告在調解筆錄上親自簽名；兼之原
    告為年近不惑之成年人，依社會一般常態事實，應認原告係
    在知悉調解契約之內容並表示同意後始簽名於上，現原告以
    調解內容非其調解本意或遭人誤導而簽訂等詞提起宣告調解
    無效或撤銷調解之訴，自應由原告對其調解契約內容之意思
    表示不一致或遭被告訴訟代理人誤導等情，負舉證之責。惟
    原告對此並未提出相關事證以實其說，且亦於本院調查時對
    於被告訴訟代理人陳述調解當時兩造對於調解之內容及方式
    亦表同意（參本院95年11月30日訊問筆錄），而調解筆錄所
    載內容復與被告請求原告清償債務之訴之聲明內容相符，且
    原告於調解時亦未明確表示被告應將利息及違約金調降或免
    除後，始願與被告簽訂調解筆錄，可徵原告於調解當時應係
    明瞭兩造係就被告原請求清償債務之內容達成調解，僅清償
    的方式兩造事後再為協商。是原告嗣後以其調解筆錄內容載
    有利息及違約金之請求，而被告復無法體諒原告經濟困難給
    予利息及違約金之減免為由，遂認兩造先前之調解應屬無效
    或得撤銷，顯無理由。
  (三)綜上所述，本件並無調解無效或得撤銷之原因，原告請求調
    解無效或得撤銷，為無理由，應予駁回。
中    華    民    國    95    年    12    月    29    日
                  簡易庭法  官  林玉珮
以上正本係照原本作成。
對於本件判決如有不服，應於收受送達後20日內向本院提出上訴
書狀，上訴於本院合議庭，並按他造當事人之人數附具繕本。
當事人之上訴，非以判決違背法令為理由不得為之，上訴狀應記
載上訴理由，表明下列各款事項：
(一)原判決所違背之法令及其具體內容。
(二)依訴訟資料可認為原判決有違背法令之具體事實。
中    華    民    國    95    年    12    月    29    日
                        書記官  洪福基


司法院資訊處製作；財團法人民間司法改革基金會備份。
